【裁判字號】    92,訴,3461
【裁判日期】    921031
【裁判案由】    損害賠償
【裁判全文】
臺灣臺北地方法院民事判決                        九十二年度訴字第三四六一號
    原      告  百一電子股份有限公司
    法定代理人  丁○○
    訴訟代理人  乙○○
    被      告  太平洋保全股份有限公司
    法定代理人  高永昆
    訴訟代理人  戊○○
右當事人間損害賠償事件，於民國九十二年十月十四日經本院言詞辯論，本院判決如
左：
    主      文
原告之訴及假執行之聲請均駁回。
訴訟費用由原告負擔。
    事      實
甲、原告部分
壹、聲明：被告應給付原告新臺幣（下同）七十一萬七千三百三十八元即自民國九十
    二年四月十八日起至清償日止，按年利率百分之五計算之利息，並願供擔保請准
    宣告假執行。
貳、陳述：
一、原告與被告間訂有駐衛保全契約，依約被告應二十四小時派員留駐原告公司中壢
    市中壢工業區○○路六九號址之廠房，監視該處有無意外事故或盜賊入侵等事，
    並設法阻止或減輕災害之擴大。原告於九十二年三月三十一日星期一發現，有竊
    賊於假日時從原告公司隔壁富美公司屋頂至原告公司二樓鐵皮屋外，以工具破壞
    鐵皮並於木質牆壁挖一大洞，而侵入公司二樓研發部門竊走電腦、儀器及樣品等
    財物，受有損失至少七十一萬七千三百三十八元，竊賊行竊時非幾分鐘內可完成
    ，且破壞鐵皮及木牆時不可能完全未發出聲響，被告之保全人員於竊賊偷竊過程
    中竟未察覺任何異狀，亦未巡視看察，實難謂無過失。
二、對被告抗辯之陳述
    被告抗辯損失肇因於原告設備固有瑕疵云云，然被告公司鐵皮屋於遭竊前並無任
    何損壞，若其不利防盜，被告自應依系爭契約第二條第二款之規定促原告注意改
    善。
參、證據：提出駐衛保全服務契約書、刑事報案三聯單、原告公司函文、統一發票七
    份、付款申請表二份、出貨單五份、訂單一份、應收帳款明細二份、出貨明細一
    份等件影本為證，並聲請勘驗原告公司。
乙、被告部份
壹、聲明：駁回原告之訴，如受不利益判決，願供擔保請准宣告免為假執行。
貳、陳述：
一、兩造所簽訂者係駐衛保全契約，並非巡邏保全契約，竊賊入侵原告廠房處係在圍
    牆外隔鄰廠房之後方，非保全人員之責任範圍。又竊案發生於假日，依原告之廠
    區規則，被告之保全人員於廠區關閉後，非警報器響起不得入內，從而於警報未
    響起時即免除或減輕被告之保全責任，本件原告所裝設之警報器於案發時並未發
    報警示，被告無從入內查看以發現竊盜，是保全人員已盡善良管理人之注意義務
    ，自無過失可言。況案發當日，原告之冷氣水塔未關，噪音極大，經被告通知原
    告後仍未前來處理，使竊賊入侵時之聲響為噪音蓋過而未能發覺，此部分原告與
    有過失。
二、又竊賊破壞牆壁進入原告公司之處，周邊廠房緊密相連，並無行走通道，且因地
    處隱密偏遠，並非值班保全人員巡邏之視線所及，且原告雖於該處設有簡易電子
    保全系統，惟主機及警報器均未安裝於被告駐衛警衛室內，亦無連接監視器，於
    竊案發生時，原告所裝置之簡易系統未能發出現場警報，此部分系原告廠區所裝
    置保全系統設置之疏失，應屬原告設備固有瑕疵，依系爭契約第九條第二款Ｃ部
    分之規定，被告不負賠償責任。
三、原告門禁管理辦法規定，防盜系統設定後，雖被告於緊急情況時可解除設定進入
    ，惟可進入巡查者僅限於廠房一樓部分，至竊案發生處之二樓部分，因原告未將
    鑰匙交與被告，被告無從進入巡查，故原告之損失不因被告之有無巡查而受影響
    ，二者間無因果關係，而屬系爭契約第九條第二款Ｌ部分可歸責原告之事由，被
    告不負責任。
四、由系爭契約第九條之約定可知，原告所負者為過失責任，尚有排除條款，且被告
    所提供服務之對象並非一般社會大眾，況原告之損失與被告之行為間欠缺因果關
    係，故原告主張適用消費者保護法（下稱消保法）第七條無過失責任，並無理由
    。
五、原告就所提所出之出貨單及統一發票等證明失竊物品價值之單據，應證明其真正
    ，該等物品之價值應予折舊。
參、證據：提出工作日誌四份、原告公司門禁管理辦法等件影本及照片五幀。
丙、本院依職權於勘驗時訊問證人丙○○、己○○及甲○○。
    理      由
一、原告起訴主張：依兩造所訂定之駐衛保全契約，被告應監視原告公司廠房有無意
    外事故或盜賊入侵等事，並設法阻止或減輕災害之擴大。因被告公司保全人員過
    失未巡視查看，致未發覺竊賊而侵入原告公司二樓研發部門並竊走電腦、儀器及
    樣品等財物等情，使原告受有至少七十一萬七千三百三十八元之損害，而依民事
    第五百四十四條及消保法第七條第三項之規定，請求被告賠償原告之前開損害。
    被告則以：兩造造所簽訂者係駐衛保全契約，而非巡邏保全契約，竊賊入侵處非
    值班保全人員巡邏之視線所及，非保全人員之責任範圍。又原告所設警報器均未
    安裝於被告駐衛警衛室內，亦無連接監視器，又警報器於案發時未響起，依原告
    門禁管理辦法被告不得入內，被告自無從發現竊盜，故依系爭契約第九條第二款
    Ｃ部分及Ｌ部分之規定，被告不負賠償責任等語，資為抗辯。
二、原告起訴主張兩造間訂有駐衛保全契約及原告公司廠房遭竊賊入侵之事實，為被
    告所不爭執，並有駐衛保全服務契約書及受理刑事案件報案三聯單影本，在卷可
    憑，堪信屬實。至原告主張被告應依約就原告遭竊所受損害負賠償責任一節，為
    被告所否認，並抗辯：竊賊入侵情況，非保全責任範圍，且被告已盡注意義務，
    仍無從發現竊案之發生，被告自毋庸原告損害等語。是兩造間之爭執厥為：被告
    是否已依系爭契約盡其防盜之注意義務。
三、按被告依據系爭契約執行委託業務時，如因被告保全人員未能善盡保全義務，致
    原告設施財產遭受損害，被告應負連帶賠償責任，系爭契約第九條第一款第一段
    約有明文。又兩造間所訂立者係駐衛保全契約，該契約中並無約定被告有巡邏之
    義務，有系爭契約書影本可參，是被告保全人員所得注意之範圍，自應以其駐衛
    時於廠區內視線所及者為限。經查：原告公司後方與鄰接之富美公司僅一牆之隔
    ，爬上富美公司一樓即可接觸到原告公司廠房之鐵皮隔間，該處周邊廠房緊密相
    連並無行走通道，且地處隱密偏遠，並屬原告公司圍牆以外，從保全人員所在之
    大門警衛室無法看見等情，業經本院於九十二年八月二十七日在原告公司勘驗，
    並有現場照片五幀為憑，堪信屬實；又被告公司保全人員於平日可以進入原告公
    司廠房巡視，但假日無人上班非有警鈴響不得進入一節，業經證人即被告公司保
    全人員丙○○、甲○○證述在卷，核與原告公司門禁管理辦法第九條所規定：「
    守衛人員密封之二樓防盜警報系統備份鑰匙係須處理緊急狀況時方可開啟使用，
    不負責替百一員工開門及開啟使用，使用後一定要做紀錄並告知管理部主管及本
    身保全公司後，重新密封保管」之內容，大致相符，而本件竊案時值假日，原告
    公司之廠房關閉，原告所設保全系統又無發出警報，被告自無從進入廠房以發現
    竊案。至原告主張被告違反系爭契約第二條第二款之規定，未提出防盜建議以致
    竊案發生云云，然以被告遭入侵之二樓廠房牆壁為木質包以鐵皮，得輕易以工具
    破壞而不致觸動警鈴、原告公司規定門禁管理辦法限制被告公司保全人員之巡視
    範圍、以及入侵地點與警衛室之相對位置等情以觀，原告遭竊所受之損失與被告
    是否給與防盜建議間之因果關係，尚難加以認定，是原告前開主張，尚不足取。
    綜上各節，被告公司保全人員於竊案發生之際，盡其注意義務亦無從察覺竊案之
    發生，尚無過失可言。
四、原告另主張被告應依消保法第七條之規定負無過失之賠償責任等語，惟為被告否
    認，並辯稱：被告所提供服務之對象為簽訂契約之相對人，故兩造應依系爭契約
    解決等語。經查，消保法第七條第一項及第三項所規定：提供服務之企業經營者
    ，於提供服務時，應確保該服務符合當時科技或專業水準可合理期待之安全性，
    企業經營者違反該規定，致生損害於消費者或第三人時，應負連帶賠償責任等內
    容，其中關於提供服務之「企業經營者」意涵，依同法第二條第二款之規定，固
    然包括提供服務為營業者，從而被告公司提供保全服務似應納入企業經營者之範
    圍。然細考消保法之立法初衷，係為避免經濟實力與企業經營者顯不相當之一般
    消費大眾，於直接或間接使用商品或接受服務時，鑒於消費者或舉證能力不足，
    或欠缺契約上之明確依據，以致所受損害求償無門，始制定該法加重企業經營者
    之責任以保護消費者，故提供服務之企業經營者是否適用消保法，該法及其施行
    細則未限制適用範圍，然仍應以合於前開立法意旨，始為妥當，否則任何消費行
    為均以消保法規範之，動輒要求企業經營者負無過失責任，勢必打破契約自由原
    則及架空侵權行為法植基之過失責任制度，亦將使社會交易秩序陷入混亂。
    本件原告亦屬企業經營者，與消保法本欲保護之一般消費大眾已屬有間，另關於
    被告提供之保全服務，兩造並訂有駐衛保全服務契約，而就保全契約之權利義務
    關係有相當之約定，茍該契約無違反法律強制禁止規定或公序良俗，自得拘束雙
    方，於有債務不履行爭議之際，首應依契約約定內容予以解決，原告於保全契所
    約定被告應負善良管理人注意義務外，另主張被告應依消保法第七條負無過失之
    賠償責任，並不足取。
五、從而，原告主張被告應依民法第五百四十四條及消保法第七條第一項之規定請求
    被告給付新台幣七十一萬七千三百三十八元及其法定利息，為無理由，應予駁回
    。至假執行之聲請，亦失所附麗，爰併與駁回之。
六、本件事證已臻明確，二造其餘攻擊防禦方法及舉證，核與本件判決結果不生影響
    ，爰不一一論述，併此敘明。
七、據上論結，原告之訴為無理由，依民事訴訟法第七十八條，判決如主文。
中      華      民      國    九十二    年      十      月    三十一    日
                    民事第三庭  法  官    李維心
正本係照原本作成
如對本判決上訴，須於判決送達後廿日內向本院提出上訴狀
中      華      民      國    九十二    年      十      月    三十一    日
                                          書記官    林梅珍


司法院資訊處製作；財團法人民間司法改革基金會備份。
